臺灣高等法院刑事裁定　　　　　　　　　 100年度抗字第70號
抗　告　人
即　被　告　黃英敏
上列抗告人因違反槍砲彈藥刀械管制條例等案件，不服臺灣桃園
地方法院中華民國100 年1月4日所宣示之羈押裁定（99年度訴字
第1004號），提起抗告，本院裁定如下：
    主  文
原裁定撤銷，發回臺灣桃園地方法院。
    理  由
一、按羈押被告，應用押票，並記載羈押之理由及其所依據之事
    實，刑事訴訟法第102條第1項、第2項第3款定有明文；此因
    羈押係拘禁被告於一定處所，乃刑事訴訟強制處分方式中，
    干預被告人身自由最為嚴厲者，其目的僅止於保全證據及刑
    事訴訟程序之進行，尚不得作為預防犯罪之手段，故法律設
    有一定之要件。在形式要件上，被告依法須先經法官訊問，
    並應使用押票；在實質要件上，除被告犯罪嫌疑重大，有法
    定羈押原因外，尚須「非予羈押，顯難進行追訴、審判或執
    行」者，亦即有羈押之必要性，法院始得為羈押之處分。故
    法院為羈押處分時，其羈押形式要件自須完備，以保障被告
    之正當訴訟程序權，並使確實得悉被羈押之原因，而得據以
    敘明理由提出抗告，妥顧其訴訟救濟權。
二、本件抗告意旨略以：被告前往開開心心歌友會，係經陳慶峰
    之要求而前往，被告並無任何恐嚇被害人之言語，又被害人
    劉旭純確實存有債權債務關係，被告亦無對被害人劉旭純出
    言恐赫。再被告係處裡母親後事之後配合員警前往法院報到
    ，並非遭拘捕到案云云。
三、經查，被告因涉犯偽造文書等案件，前經原審法官於100 年
    1月4日訊問後，認被告犯罪嫌疑重大，且有反覆實施同一犯
    罪之虞，合於刑事訴訟法第101條之1第1項第8款之情形，有
    羈押之必要，而當庭宣示裁定再執行羈押在案，固有原審羈
    押訊問筆錄在卷可稽（見原審99年度訴字第1004號影卷第16
    4頁至第165頁）。然依上開100 年1月4日之羈押訊問筆錄以
    觀，似可推論原審應係依檢察官所提出之彌封保密資料，認
    被告新發生恐嚇被害人之事由，而依刑事訴訟法第117 條、
    同法第101條之1第1項第8款之規定羈押被告，惟本件羈押之
    事實及其所依據之事由，究屬為何，除無從由該日羈押訊問
    筆錄之記載明白得知外，該彌封保密資料亦未附卷憑參，本
    院自無從知悉進而加以審酌。再原法院於羈押被告之押票僅
    於所犯法條欄內記載所違反之法條為刑事訴訟法第117條第1
    項、同法第101條之1第1項第8款恐嚇取財罪，另於羈押理由
    所依據之事實欄內記載「一、被告情緒激動，請小心戒護以
    免發生意外；二、被告自稱有免疫系統疾病，請提供適當醫
    療協助以維人權」等語，對於本件羈押之理由及其所依據之
    事實，亦全無提及一語，則原審法院究以何理由羈押被告，
    實屬不明。被告抗告意旨空言否認犯行，並稱配合員警前往
    法院報到，並非遭拘捕到案等語，縱無法影響本件被告犯罪
    嫌疑是否重大，是否另有反覆實施同一犯罪之虞等之判斷。
    惟原裁定既有前揭瑕疵可指，自屬無可維持，應由本院將原
    裁定撤銷，並發回原審法院更為妥適之裁定，以期詳實適法
    ，並昭折服。
四、據上論斷，依刑事訴訟法第413條前段，裁定如主文。
中    華    民    國    100    年    1    月    25    日
                  刑事第十四庭  審判長法  官  陳志洋
                                      法  官  梁耀鑌
                                      法  官  遲中慧
以上正本證明與原本無異。
不得再抗告。
                                      書記官  陳韋杉
中    華    民    國   100    年    1     月    25    日